臺灣臺中地方法院民事裁定　　　　　　 96年度家聲字第199號
聲　請　人　甲○○
代　理　人　洪毓良律師
相　對　人　乙○○
法定代理人　甲○○
上列聲請人聲請選定禁治產人乙○○監護人事件，本院裁定如下
：
    主  文
聲請駁回。
聲請程序費用由聲請人負擔。
    理  由
一、聲請意旨略以：聲請人為相對人之兄長，相對人前經本院於
    民國九十年十月十八日以九十年度禁字第一０八號裁定宣告
    禁治產後，原依法由兩造之母陳林貴英擔任其監護人，惟陳
    林貴英因病呈植物人狀態，已無法擔任監護工作，另相對人
    無配偶，而父、祖父母均已去世，相對人之生活起居照顧均
    由聲請人獨自負責，且聲請人亦實際照顧家庭大小事宜，已
    擔任本戶家長，是聲請人欲持續療養相對人身心，並經親屬
    會議之同意，依法聲請選定其為相對人之監護人等語。
二、按禁治產人應置監護人，又禁治產人之監護人，依下列順序
    定之：（一）配偶。（二）父母。（三）與禁治產人同居之
    祖父母。（四）家長。（五）後死之父或母以遺囑指定之人
    。不能依前項規定定其監護人時，由法院徵求親屬會議之意
    見選定之。民法第一千一百十條、第一千一百十一條分別定
    有明文。換言之，該條第一項所示者為禁治產人法定監護人
    之順位，無先順位之人或先順位之人不能勝任監護人時，即
    應由次順位人為禁治產人之監護人。如不能依該條第一項規
    定定其監護人時，始由法院徵求親屬會議之意見選定之；反
    之，如禁治產人有該條第一項所定法定監護人時，即無須由
    法院依同條第二項選定監護人之情形，合先敘明。
三、本院查：聲請人主張相對人為其胞弟，相對人前經本院裁定
    宣告禁治產在案，原監護人因病無法照顧，生父及祖父母已
    歿，相對人之生活均由聲請人照顧，且聲請人為該戶家長，
    為此經親屬會議同意，聲請選定擔任相對人之監護人等情，
    除據其提出本院九十年度禁字第一０八號裁定、身分證、診
    斷證明書、戶口名簿、開業證書（以上均影本）、親屬會議
    記錄、戶籍謄本各乙件在卷可稽，復經相對人到庭陳述明確
    （本院九十六年八月七日訊問筆錄參照），並經本院調閱九
    十六年度禁字第二０三號宣告禁治產事件卷宗全卷（按陳林
    貴英宣告禁治產事件），核閱屬實，應堪信為真正。惟聲請
    人既與相對人同住，並為該戶家長，且負責照料相對人及負
    擔生活費用之人，聲請人即為民法第一千一百十一條第一項
    所定第四順序之法定監護人，揆諸上開說明，自無同條第二
    項由法院再為選定監護人之必要。從而，聲請人自得備足相
    當事證，請求戶政機關登記，其請求本院再選定其為相對人
    即禁治產人之監護人，於法未合，應予駁回。
四、依非訟事件法第二十一條第二項、民事訴訟法第九十五條、
    第七十八條，裁定如主文。
中　　華　　民　　國　　96　　年　　10　　月　　5 　　日
                  家事法庭　法　官  　林洲富
以上正本係照原本作成。
如對本裁定抗告須於裁定送達後十日內向本院提出抗告狀。
中　　華　　民　　國　　96　　年　　10　　月　　5 　　日
　　　　　　　　　　　　　　書記官    黃惠閔
